最高法院刑事判決　　　　　　　　　 110年度台上字第4896號
上　訴　人　鐘偉誠
 
 
上列上訴人因違反毒品危害防制條例案件，不服臺灣高等法院高
雄分院中華民國110年5月26日第二審判決（110年度上訴字第251
號，起訴案號：臺灣橋頭地方檢察署109 年度偵字第1910、2066
號），提起上訴，本院判決如下：
    主  文
上訴駁回。
    理  由
一、按刑事訴訟法第377 條規定，上訴於第三審法院，非以判決
    違背法令為理由，不得為之。是提起第三審上訴，應以原判
    決違背法令為理由，係屬法定要件。如果上訴理由書狀並未
    依據卷內訴訟資料，具體指摘原判決不適用何種法則或如何
    適用不當，或所指摘原判決違法情事，顯與法律規定得為第
    三審上訴理由之違法情形，不相適合時，均應認其上訴為違
    背法律上之程式，予以駁回。
二、本件原審審理結果，認為上訴人鐘偉誠有如原判決事實欄（
    下稱事實欄）一所載違反（修正前）毒品危害防制條例各犯
    行明確，因而撤銷第一審之科刑判決，改判仍論處上訴人犯
    如其附表（下稱附表）「本院判決結果欄」編號1 所示販賣
    第二級毒品罪刑（即事實欄一之㈠部分）及編號2、3所示販
    賣第一級毒品共2 罪刑（即事實欄一之㈡部分）。已載敘其
    調查證據之結果及憑以認定犯罪事實之心證理由。
三、量刑輕重，屬為裁判之法院裁量之職權，苟其量刑已以行為
    人之責任為基礎，並斟酌刑法第57條各款所列情狀，在法定
    刑度內，酌量科刑，而無違反公平、比例及罪刑相當原則，
    致明顯輕重失衡情形，自不得指為違法。原判決具體審酌刑
    法第57條科刑等相關一切情狀，而為量刑，既合法行使其量
    刑裁量權，於客觀上未逾越法定刑度，無悖於前述量刑原則
    ，難認有逾越法律規定範圍，或濫用裁量權限之違法可言。
    又適用刑法第59條酌減其刑與否，法院本有權斟酌決定，原
    判決依審理結果，業就附表編號2、3所示販賣第一級毒品部
    分，依毒品危害防制條例第17條第2 項規定減輕後，適用刑
    法第59條規定遞予酌減；另針對附表編號1 所示販賣第二級
    毒品部分，何以不依該規定酌減之理由，亦已闡述明確，並
    無不適用法則之違法情形。上訴意旨泛言原判決就所犯各罪
    未適用刑法第59條規定酌減，又未說明理由，有輕重失衡之
    違法，而為指摘，顯與案內資料不符，並非適法之第三審上
    訴理由。而刑法第47條第1 項規定累犯處罰「加重本刑至二
    分之一」，採「必加主義」，雖經司法院釋字第775 號解釋
    以其不分情節，一律須加重最低本刑，於不符合刑法第59條
    所定要件之情形下，致行為人所受之刑罰超過其所應負擔罪
    責之個案，不符罪刑相當原則、比例原則，於此範圍內，在
    刑法第47條第1 項修正前，為避免發生上述罪刑不相當之情
    形，法院應斟酌個案情形，裁量是否依該規定加重最低本刑
    。本件原判決已具體審酌上訴人前揭犯罪情節，認除法定本
    刑為死刑或無期徒刑部分不得加重外，依累犯規定加重其刑
    ，並無致上訴人所受刑罰超過所應負擔罪責，或其人身自由
    因此遭受過苛侵害之情形，且與罪刑相當原則無違，記明其
    裁量之理由，難認有違反前述司法院解釋意旨或適用法則不
    當之違誤。且所犯販賣第一級毒品罪部分之最輕法定本刑為
    無期徒刑，原判決理由已說明對於法定刑為無期徒刑部分不
    得加重，上訴意旨無視於原判決所為論述說明，持憑己見，
    純就前述科刑裁量權之適法行使，指摘原判決依累犯規定加
    重，又未予酌減，違背罪責相當、比例原則而適用法則不當
    ，並非合法上訴第三審之理由。
四、綜合前旨及其他上訴意旨仍置原判決所為明白論斷於不顧，
    而持已為原判決指駁之陳詞再事爭辯，或對於事實審法院之
    職權行使，徒以自己之說詞，任意指為違法，要與法律規定
    得為第三審上訴理由之違法情形，不相適合。本件上訴違背
    法律上程式，應予駁回。
據上論結，應依刑事訴訟法第395條前段，判決如主文。
中    華    民    國   110    年    9     月    1     日
                  刑事第六庭審判長法  官  許  錦  印  
                                  法  官  何  信  慶  
                                  法  官  劉  興  浪  
                                  法  官  高  玉  舜  
                                  法  官  朱  瑞  娟  
本件正本證明與原本無異
                                  書記官
中    華    民    國   110    年    9     月    7     日